臺灣高等法院民事判決　　　　　　　　 93年度重上字第141號
上　訴　人
即被上訴人　甲○
　　　　　　丙○○
上列二人共同
訴訟代理人　王永春律師
複　代理人　胡志彬律師
被　上訴人
即　上訴人　乙○○
訴訟代理人　王泓鑫律師
　　　　　　張逸婷律師
　　　　　　鄭昱廷律師
上列當事人間履行協議書事件，上訴人對於中華民國92年12月19
日台灣板橋地方法院91年度訴字第1640第一審判決提起上訴，本
院於94年4月19日言詞辯論終結，判決如下：
    主  文
原判決主文(一)、第二項關於命上訴人乙○○給付甲○新台幣壹佰
貳拾參萬貳仟元之利息逾自民國92年1月29日起算部分。(二)、第
三項關於命上訴人乙○○給付丙○○新台幣參拾陸萬壹仟陸佰元
之利息逾自民國92年1月29日起算部分廢棄。
上開廢棄部分，上訴人甲○、丙○○在第一審之訴駁回。
上訴人乙○○其餘上訴駁回。
上訴人甲○、丙○○之上訴駁回。
第二審訴訟費用，關於上訴人乙○○上訴部分由乙○○負擔；關
於上訴人甲○上訴部分由甲○負擔；關於上訴人丙○○上訴部分
由丙○○負擔。
    事  實
甲、上訴人即被上訴人甲○、丙○○方面：
壹、聲明：
Ａ、甲○方面：
一、原判決不利於上訴人部分應予廢棄。
二、上開廢棄部分，請求判決：
１、被上訴人乙○○應向經濟部中部辦公室辦理台業工業有限公
    司（下稱台業公司）之法定代理人移轉登記為被上訴人乙○
    ○名義。
２、被上訴人應於上訴人甲○履行附表一Ａ編號 2所示義務之同
    時，將附表一Ｂ所示不動產辦理如附表一Ｃ所示內容之最高
    限額抵押權設定登記予上訴人甲○。（見本院卷第92-93 頁
    ，第272頁）
三、駁回對造之上訴。
Ｂ、丙○○部分：
一、原判決不利於上訴人部分應予廢棄。
二、上開廢棄部分，請求判決：
１、被上訴人應給付上訴人48萬4187元（退休金）部分，應於上
    訴人丙○○履行附表二所示編號3義務之同時給付之。
２、被上訴人應給付上訴人36萬1600元（租金）部分，自民國91
    年 6月21日起至清償日止，按週年利率百分之五計算之利息
    。並自民國92年1月1日起至租賃關係消滅時止，按月給付上
    訴人丙○○4萬5200元。（見本院卷第103－104頁，第286頁
    ）
三、駁回對造之上訴。
貳、陳述：除與原判決記載相同者外，補稱略以：
一、上訴人甲○與被上訴人乙○○應互為不動產抵押權之設定登
    記，與上訴人甲○應否提撥員工退休金無關，上訴人甲○僅
    須履行判決附表一編號2之義務，請求廢棄上開附表一編號1
    之義務。
二、上訴人丙○○僅須履行原判決附表二編號 3之義務，請求廢
    棄上開附表二編號1、2之義務。
、證據：除援用原審提出者外，補提支票影本三件、照片三幀
　　、第一商業銀行定期存款存單影本一件、台業公司變更登記
  　事項卡影本一件為證，並聲請訊問證人劉為群、丙○○、莊
    滿聰；聲請向臺灣省勞工保險局函查台業公司員工投保勞保
    情形。
乙、被上訴人即上訴人乙○○方面：
壹、聲明：
一、原判決不利於上訴人乙○○之部分於後開第二項範圍內廢棄
    。
二、
１、原判決關於命上訴人乙○○給付被上訴人甲○租金123萬200
    0元及其利息，並自92年年1月1日起至租賃關係消滅時止按
    月給付被上訴人甲○租金15萬4000部分均廢棄。
２、原判決關於命上訴人乙○○給付被上訴人丙○○租金36萬
    1600百元及其利息並自92年1月1日起至租賃關係消滅時止，
    按月給付被上訴人丙○○租金4萬5200部分均廢棄。
三、上開廢棄部分，被上訴人甲○、丙○○在原審之訴均駁回。
四、駁回對造之上訴。
五、如受不利判決，上訴人願供現金或等面額之上海商業儲蓄銀
    行蘆洲分行無記名可轉讓定存單供擔保，請准宣告免為假執
    行。
貳、陳述：除與原判決記載相同者外，補稱略以：
一、乙○○承租之仁愛廠，其出租人為乙○○、甲○及丙○○三
    人（比例分別為35%、35%、30%），承租人為乙○○。
二、上訴人乙○○依約應給付甲○、丙○○之租金過高，應予酌
    減；退一步言，被上訴人之租金給付義務應得由對造二人未
    履行之義務構成同時履行抗辯。
三、被上訴人丙○○已將CNC部門動產以70萬元出售。
、證據：除援用原審提出者外，補提財團法人中華工商鑑測研
    究中心報告書影本一件、照片影本四幀、士業公司變更登記
    表影本一件，並聲請訊問證人劉玉圓、莊榮山，聲請「仁愛
    廠」租金送中聯不動產鑑定股份有限公司鑑定及函查士業公
    司目前投保員工人數。
      理    由
一、上訴人甲○、丙○○主張兩造三人為合夥台業工業有限公司
    （下稱台業公司）及士業工業有限公司（下稱士業公司）辦
    理拆夥事宜，於民國90年5月8日訂立協議書，以甲○退出合
    夥經營，乙○○接續台業公司之經營，丙○○接續士業公司
    之經營原則，約定三方合夥之台業公司、士業公司，股份（
    股權）比例為甲○各占百分之35、乙○○各占百分之35、丙
    ○○各占百分之30。協議書第16條約定台業公司、士業公司
    所有之不動產（包括信託登記於甲○、丙○○、乙○○名義
    之不動產）三方同意暫不分配，惟為相互保障，三方同意將
    前開不動產以土地之公告現值加4成，建物以評定價值加4成
    各按股份（股權）比例，依銀行習慣加二成辦理抵押權設定
    登記，以為日後三方分配之相互擔保。茲以登記為乙○○名
    義所有如附表一Ｂ所示不動產總價計算為9567萬3362元，甲
    ○持股為百分之35（00000000*35%=00000000），故乙○○
    應以附表一Ｂ所示不動產為甲○設定附表一Ｃ所示抵押權（
    參見原審卷第233頁）。又協議書第4條約定「仁愛廠」由乙
    ○○承租，租金每月44萬元，「中正廠」由丙○○承租，租
    金每月25萬元，上開租金經三方會算結果，乙○○應按月給
    付甲○15萬4000元，給付丙○○4萬5200元。又協議書第6條
    約定員工退休金應依三方股份（股權）比例分擔，茲員工陳
    國榮已辦理退休，並領得退休金138萬3392元，依協議書第6
    條約定乙○○應給付百分之35即48萬4187元。另協議書第4
    條、第12條、第13條及公司法第111條第1項規定之反面解釋
    ，甲○自得請求乙○○辦理台業公司法定代理人之變更。爰
    依兩造協議書提起本件訴訟，上訴人甲○請求(一)、乙○○應
    向經濟部中部辦公室辦理台業公司之法定代理人移轉登記為
    被上訴人乙○○名義。(二)、乙○○應將附表一Ｂ所示不動產
    辦理如附表一Ｃ所示內容之最高限額抵押權設定登記予上訴
    人甲○。 (三)、乙○○應給付租金123萬2000元及自起訴狀繕
    本送達翌日起算之遲延利息；並自92年1月1日起至租賃仁愛
    廠租賃關係消滅時止，按月給付租金15萬4000元。上訴人丙
    ○○請求(一)、乙○○應給付退休金48萬4187元及自起訴狀繕
    本送達翌日起之遲延利息。(二)、乙○○應給付租金36萬1600
    元及自訴狀繕本送達翌日起之遲延利息；並自92年1月1日起
    至租賃仁愛廠租賃關係消滅時止，按月給付租金4萬5200元
    （參見原審卷第44頁、本院卷第70頁）。
    上訴人乙○○對兩造三方簽訂上開協議書之情不爭執，但辯
    以其係遭脅迫而訂立，其依民法第 198條規定拒絕履行該協
    議書所生義務。縱系爭協議書有效，其並無依甲○所請將台
    業公司負責人登記為其本人之義務。其依約應給付予甲○、
    丙○○系爭「仁愛廠」租金過高請求酌減。甲○基於協議書
    有多項義務： 、協議書第6條第1項，甲○有先為提撥942
    萬1400元於乙○○與王永春律師共同開立之活期儲蓄帳戶之
    義務。、協議書第16條第 2項將信託於其名下之不動產（
    即附表一Ａ編號 2所示）設定相當於該不動產價值之金額之
    百分之35最高限額抵押於乙○○之義務。其就甲○之請求為
    同時履行抗辯。又丙○○基於協議書亦有多項義務：、協
    議書第5條第 2項將「仁愛廠」CNC部門所有動產出售價金百
    分之35給付乙○○之義務。、協議書第7條第4項出售加速
    公司模具乙批之價金百分之35金額予乙○○之義務。、協
    議書第16條第 2項將信託登記其名下之不動產及士業公司名
    下之不動產 (即附表二編號 3所示）設定相當於該不動產價
    值之金額之百分之35最高限額抵押予乙○○之義務，其亦為
    同時履行抗辯。
    （原審判決：(一)、、上訴人乙○○應於甲○履行附表一Ａ
    編號1、2所示義務之同時，將附表一Ｂ所示不動產辦理如附
    表一Ｃ所示內容之抵押權設定登記予甲○。、乙○○應給
    付甲○123萬2000元及自91年6月21日起算之遲延利息；並自
    92年1月1日起「至租賃仁愛廠」租賃關係消滅時止，按月給
    付甲○15萬4000元。(二)、、乙○○應於丙○○履行附表二
    編號 1、2、3所示義務之同時給付丙○○退休金48萬4187元
    。 、乙○○應給付丙○○租金36萬1600元及自91年6月21
    日起算之遲延利息；並自92年1月1日起「至租賃仁愛廠」租
    賃關係消滅時止，按月給付丙○○4萬5200元。 (三)、駁回甲
    ○其餘之訴。
    上訴人甲○、丙○○、乙○○分別上訴，上訴聲明各如上述
    事實欄聲明所載。）
二、上訴人甲○、丙○○主張兩造三人為合夥台業公司及士業工
    業公司辦理拆夥事宜，於民國90年5月8日訂立協議書之情，
    業據提出協議書乙份為據（見調解卷第10- 21頁）。上訴人
    乙○○對其與甲○、丙○○等簽訂系爭協議書乙節不爭執，
    但辯以對造於90年5月7日上午曾以00-0000000號電話，發話
    予乙○○，內容略以「關於拆夥那件事，下午不簽約就會給
    你好看」，迫使其於當日下午與對造訂定系爭協議，其係遭
    脅迫而訂立，乙○○當日並已報警請求協助保護，其依民法
    第 198條規定拒絕履行該協議書所生義務等語。上訴人甲○
    、丙○○則否認有脅迫之情。
    經查上訴人乙○○所舉證人即警察人員洪振發於原審證述「
    …沒有印象有位乙○○先生報案說他受到威脅。」、「…絕
    對是沒有到現場處理，只是我對報案沒有印象。」（見原審
    卷第 175頁）。上訴人乙○○所舉證人林進登（即兩造之父
    ）於原審證述「是有聽說過，原告請黑道來找乙○○恐嚇說
    要把公司分給原告。」、「…黑道打電話來時是我媳婦接的
    。…」、「我有問車子（乙○○太太的車子）是誰刮的，隔
    壁鄰居說是甲○刮的。」等語（見原審卷第320-323頁）。
    是依上述證人所述均無從證明上訴人乙○○係遭脅迫而簽訂
    系爭協議書。從而上訴人乙○○此部分抗辯為不足採。
三、上訴人甲○主張依協議書第 4條、第12條、第13條及公司法
    第111條第1項規定之反面解釋，其得請求乙○○辦理台業公
    司法定代理人之變更登記（見本院卷第94頁）；又依協議書
    第16條約定，乙○○應將附表一Ｂ所示不動產辦理如附表一
    Ｃ所示內容之最高限額抵押權設定登記予上訴人甲○；依協
    議書第4條第3項約定，乙○○應自91年5月1日（參見原審卷
    第46頁）起按月給付甲○「仁愛廠」租金15萬4000元，上訴
    人乙○○則以上開情詞置辯。經查：
(一)、甲○請求辦理台業公司法定代理人之變更登記部分：
１、查台業公司為有限公司，其登記之董事為甲○，股東為劉為
    群、劉玉圓、乙○○、丙○○，有上訴人甲○提出之變更登
    記事項卡可稽（見本院卷第 174頁）。按有限公司股東應以
    全體之同意訂立章程，簽名或蓋章，置於本公司，每人各執
    一份。公司章程應載明股東姓名或名稱、住居所或居所。資
    本總額及各股東出資額。董事人數等。公司應至少置董事一
    人執行業務並代表公司，最多置董事三人，應經三分之二以
    上股東之同意，就有行為能力之股東中選任之。董事有數人
    時，得以章程特定一人為董事長，對外代表公司，公司法第
    98條第2項、第101條第1項第3、4、7款、笫108條第1項分別
    定有明文。上訴人乙○○所舉證人莊滿聰（原台業公司會計
    師）於本院證述「（問：有限公司負責人變更登記要如何辦
    理？）原來的負責人股東出資全部轉讓，退出及承受股東全
    部簽字承認，負責人資格就當然喪失，新的負責人由新的股
    東推選，章程變更登記再向經濟部申請，申請負責人變更要
    檢附股東同意書、公司章程及章程對照、公司登記表、公司
    登記事項卡、公司登記申請書。」（見本院卷第125頁）。
    是依公司法規定，有限公司法定代理人之變更登記應經上述
    程序，雖兩造協議書約定「以甲○退出合夥經營，乙○○接
    續台業公司之經營，丙○○接續士業公司之經營原則」，惟
    此僅為其等內部約定，乙○○於台業公司股東依公司法所定
    程序選任其為新任代表董事前並不當然成為該公司之法定代
    理人，上訴人甲○此部分請求自屬無據，不應准許。
(二)、甲○請求辦理抵押權登記部分：
１、上訴人乙○○對其應依協議書第16條約定以其所有如附表一
    Ｂ所示不動產為上訴人甲○設定如附表一Ｃ內容之抵押權登
    記不爭執，但抗辯協議書第6條第1項約定「台業公司及士業
    公司全體員工90年 4月30日止之勞工退休金總計2691萬8400
    元，依甲乙丙三方之股份（股權）比例，甲方（甲○）應負
    擔942萬1400元，乙方（乙○○）應負擔942萬1440元，丙方
    （丙○○）應負擔807萬5520元。由於甲方係退出合夥經營
    ，故甲方須將上述金額開具活期存款帳戶存入銀行，由王永
    春律師保管，惟須以乙方（乙○○）與王永春律師二人之印
    鑑為共同取款人。」，協議書第16條第 2項約定「信託登記
    為甲方（甲○）之不動產，則由乙（乙○○）、丙方以前款
    應設定抵押之金額，分別按股份（股權）比例百分之35、百
    分之30辦理抵押權登記），是其此部分義務應於上訴人甲○
    履行對其所負附表一Ａ編號、義務之同時為之。
２、上訴人甲○對乙○○抗辯其此部分義務應於甲○履行對乙○
    ○所示附表一Ａ編號義務之同時為之不爭執（上訴人甲○
    就原審此部分對待給付之判決未聲明不服），但否認其尚應
    履行附表一Ａ編號之義務，辯以協議書第6條第2項另約定
    「前項退休金應每年結算一次，若附表一之員工有自行離職
    之情事，則甲方自前項專戶中領回該自行離職員工部分之退
    休金…」，依協議書約定，分為台業公司及士業公司二部分
    ，而士業公司法定代理人丙○○同意上訴人甲○無庸提撥士
    業公司之員工退休金，是故甲○僅須就台業公司之在職員工
    提撥退休金即可，依勞保局94年1月1日保承資字第09410049
    560 號函內容可知台業公司目前已無任何投保員工，甲○自
    無庸再行提撥員工退休金云云。
３、
、按契約互負債務者，於他方當事人未為對待給付前，得拒絕
    自己之給付。但自己有先為給付之義務者，不在此限。民法
    第264條第1項定有明文。
、查兩造三方係因為『合夥』台業公司及士業公司辦理拆夥事
    宜，以甲○退出『合夥』經營，由乙○○接續經營台業公司
    ，丙○○接續士業公司經營之原則而訂立系爭協議書。協議
    書第6條第1項係三方『拆夥』後，就甲○『退夥』前，應分
    擔之台業公司及士業公司勞工退休金於其『退夥』後擔保之
    約定；第16條則係兩造三方因辦理『拆夥』後，就『合夥』
    財產之分配相互之擔保。是應認上訴人乙○○依協議書第16
    條約定應為甲○設定附表一Ｃ內容之抵押權義務，與上訴人
    甲○應履行協議書第6條第1項義務，二者為互負債務。從而
    上訴人乙○○為同時履行抗辯，應認有理由。至協議書第6
    條第2項約定乃上訴人甲○履行同條第1項義務後，得於每年
    結算一次，將自行離職員工之退休金自專戶中領回。上訴人
    甲○尚不得以台業公司目前已無投保勞保員工為由，主張其
    協議書第6條第1項義務因而免除。
４、從而，上訴人乙○○於上訴人甲○履行附表一Ａ編號、
    義務之同時，其應將附表一Ｂ所示不動產為上訴人甲○設定
    如附表一Ｃ所示內容之抵押權登記。
(三)、甲○請求給付「仁愛廠」租金部分：
１、上訴人乙○○對其應自90年5月1日起支付其租用「仁愛廠」
    租金一節不爭執（參見原審卷第86頁），惟抗辯「仁愛廠」
    租金過高，請求鑑定廠房租金每坪為若干，並請求酌減云云
    。
    經查協議書第4條第1款約定「仁愛廠」由乙方（乙○○）承
    租，第2款約定「中正廠」由丙方（丙○○）承租，第3款約
    定前開第1、2款租金部分，經甲（甲○）、乙（乙○○）、
    丙（丙○○）三方相互會算結果：乙方（乙○○）應按月給
    付甲方（甲○）15萬4千元，丙方應按月給付甲方8萬6800元
    ，乙方應按月給付丙方4萬5200元。兩造亦認系爭「仁愛廠
    」出租人為甲乙丙三方，承租人為乙○○（參見本院卷第83
    頁、126頁）。 兩造均謂協議系爭「仁愛廠」、「中正廠」
    租金時並未提出計算式詳細計算（參見本院卷第188頁、191
    頁背面），是堪認兩造三方就「仁愛廠」、「中正廠」之租
    金協議非單就該廠房之面積、地段為考量，從而上訴人乙○
    ○請求鑑定「仁愛廠」每坪租金為若干即無必要，其請求酌
    減租金亦無理由。
２、上訴人乙○○主張其對甲○所負此部分租金義務與上訴人甲
    ○對其所負附表一Ａ編號、之義務為同時履行抗辯云云
    。查兩造三方所訂協議書第 4條係就上訴人乙○○、丙○○
    分別承租三方出租之「仁愛廠」、「中正廠」之租金及相互
    計算後，乙○○、丙○○應分別給付之租金數額為約定，與
    協議書第6條第1項三方拆夥後，甲○就『退夥街』前，應分
    擔之台業公司及士業公司勞工退休金於其『退夥』後擔保之
    約定；第16條則係兩造三方因辦理『拆夥』後，就『合夥』
    財產之分配相互擔保之約定，尚難認係「互負債務」，從而
    上訴人乙○○此部分同時履行之抗辯應認無理由。
３、甲○於起訴時並未請求乙○○給付租金，而係92年 1月16日
    始為此項請求。從而上訴人甲○請求上訴人乙○○應自91年
    5月1日起至乙○○租用「仁愛廠」之租賃關係終止時，按月
    給付租金15萬4000元為有理由，從而上訴人甲○請求91.5.1
    至91.12.31期間之租金123萬2000元（154000*8=0000000 ）
    並自原審92. 1.16「追加更正訴之聲明」狀繕本送達翌日即
    92年1月29日（見原審卷第77頁）起之遲延利息，及自92年1
    月 1日起，至「仁愛廠」租賃關係消滅時止，按月給付租金
    15萬4000元部分為有理由，應予准許，逾此部分之請求為無
    理由應予駁回。
四、上訴人丙○○主張士業公司員工陳國榮已辦理退休，並領得
    退休金138萬3392元，依協議書第6條第 1項約定乙○○應給
    付百分之35即48萬4187元。另依協議書第 4條約定乙○○應
    按月給付其「仁愛廠」租金4萬5200元。 上訴人乙○○則以
    上開情詞置辯。經查：
(一)、丙○○請求給付退休金48萬4187元部分：
１、上訴人乙○○對其應依協議書第6條第1項約定負擔陳國榮退
    休金 138萬3392元之百分之35即48萬4187元部分不爭執，惟
    辯以協議書第5條第 2項約定「仁愛廠」CNC部門之所有動產
    應出售，所得價金按甲、乙、丙三方百分之35、百分之35、
    百分之30比例分配取得，上訴人丙○○已將「仁愛廠」CNC
    部門動產出售得款70萬元；協議書第7條第4項約定「加速公
    司之模具由寧遠聯合法律事務所代為出售，售得之價金再由
    甲、乙、丙三方按百分之35、百分之35、百分之30之比例分
    配取得。」，因寧遠聯合法律事務乃丙○○委任之律師事務
    所，亦應由丙○○負責出售，並將價款分配予乙○○；協議
    書第16條第 2項約定，丙○○應將附表二編號所示不動產
    為其設定附表二編號內容之抵押權登記，是其此部分義務
    應於上訴人丙○○履行對其所負附表二編號、、義務
    之同時為之。
２、上訴人丙○○對乙○○抗辯其此部分義務應於丙○○履行對
    乙○○所示附表二編號義務之同時為之不爭執（上訴人丙
    ○○就原審此部分為對待給付之判決未聲明不服），但否認
    其尚應履行附表二編號、之義務，辯以「仁愛廠」係由
    上訴人乙○○承租，亦應由乙○○將「仁愛廠」之 CNC部門
    動產出售而將價金分配予上訴人；另加速公司（正確名稱為
    嘉速公司）之模具因無廠商願意購買，故至今仍暫置於丙○
    ○之「中正廠」云云（參見本院卷第105頁）。
３、
、按契約互負債務者，於他方當事人未為對待給付前，得拒絕
    自己之給付。但自己有先為給付之義務者，不在此限。民法
    第264條第1項定有明文。
、查兩造三方係因為『合夥』台業公司及士業公司辦理拆夥事
    宜，以甲○退出『合夥』經營，由乙○○接續經營台業公司
    ，丙○○接續士業公司經營之原則而訂立系爭協議書。協議
    書第6條第1項係三方『拆夥』後，就『拆夥』前三方應分擔
    之台業公司及士業公司勞工退休金之數額依三方之股份（股
    權）為約定。協議書第5條第2項亦係三方『拆夥』後，就原
    「仁愛廠」 CNC部門動產出售後價金之分配，而依證人劉玉
    圓（乙○○配偶）證述「仁愛廠」 CNC部門之動產係由丙○
    ○請人拖去賣等語（參見本院卷第135頁）；證人莊榮山（
    原台業公司員工）於本院結證丙○○確雇用拖板車將CNC 部
    門動產拖出去等語（見本院卷第142、143頁），則丙○○即
    有將原「仁愛廠」CNC部門動產賣得價金依協議書第5條第2
    項約定之比例給付乙○○之義務。協議書第7條第1-3項係就
    三方拆夥後，原台業公司、士業公司之客戶歸屬為分配，第
    5、6項係就分配後之客戶使用之模具、資料之管理約定（參
    見調解卷第14頁背面、第15頁），第 4項「加速公司之模具
    …出售」，應係該「加速公司」客戶不再繼續往來，是該公
    司原使用之模具無再保存必要，應予出售價金由三方按股份
    （股權）分配。又協議書第7條第4項雖約定加速公司之模具
    應由寧遠聯合法律事務代為出售，上訴人乙○○謂寧遠聯合
    法律事務律師係由丙○○委任，寧遠聯合法律事務應係代丙
    ○○出售，丙○○對此並不爭執，則堪認丙○○有出售加速
    公司模具並分配價金予乙○○之義務。
、上述協議書第6條第1項、第5條第2項、第7條第4項均係就三
    方「拆夥」前權義關係之約定，是應認上訴人乙○○依協議
    書第6條第1項給付應分擔退休金之義務，與上訴人丙○○應
    履行協議書第5條第2項、第7條第4項義務，二者為互負債務
    。從而上訴人乙○○為同時履行抗辯，應認有理由。
４、從而，上訴人乙○○於上訴人丙○○履行附表二編號、
    、義務之同時，應給付上訴人丙○○其應分擔之陳國榮退
    休金48萬4187元。
(二)、丙○○請求給付「仁愛廠」租金部分：
１、查兩造三方於拆夥後，由乙○○租用「仁愛廠」，丙○○租
    用「中正廠」，其租金經交互計算後，依協議書第4條第3款
    約定，上訴人乙○○應按月給付上訴人丙○○租金4萬5200
    元，且乙○○抗辯請求酌減租金乙即為不足採，已如上述。
    從而上訴人丙○○依約請求乙○○自91年5月1日起至租用「
    仁愛廠」租賃關係消滅止，按月給付租金4萬5200元為可採
    。
２、上訴人乙○○抗辯其對丙○○所負此部分給付租金義務與上
    訴人丙○○其所負附表二編號、、之義務為同時履行
    抗辯云云。
    查兩造三方所訂協議書第 4條係就上訴人乙○○、丙○○分
    別承租三方出租之「仁愛廠」、「中正廠」之租金及相互計
    算後，乙○○、丙○○應分別給付之租金數額為約定，與協
    議書第6條第1項、第5條第2項、第7條第4項均係就三方「拆
    夥」前權義關係之約定，尚難認係「互負債務」，從而上訴
    人乙○○此部分同時履行之抗辯應認無理由。
３、丙○○於原審起訴時並未請求乙○○給付租金，而係92年1
    月16日始為此項請求，從而上訴人丙○○請求91.5.1至91.
    12.31期間之租金36萬1600元（45200*8=361600）並自原審
    92.1.16「追加更正訴之聲明」狀繕本送達翌日即92年1月29
    日（見原審卷第77頁）起之遲延利息，及自92年1月1日起，
    至「仁愛廠」租賃關係消滅時止，按月給付租金4萬5200元
    部分為有理由，應予准許，逾此部分之請求為無理由應予駁
    回。
五、綜上所述：
(一)、本件上訴人甲○依協議書對上訴人乙○○之請求，於、上
    訴人乙○○應於上訴人甲○履行附表一Ａ所示編號1、2義務
    之同時，將附表一Ｂ所示不動產為甲○設定附表一Ｃ內容之
    抵押權登記。 、上訴人乙○○應給付甲○租金123萬2000
    元並自92年1月29日起至清償日止按年息百分之5計算之利息
    ，暨自92年1月1日起，至「仁愛廠」租賃關係消滅時止，按
    月給付租金15萬4000元部分為有理由，應予准許，逾此部分
    之請求為無理由，應予駁回。
    上訴人乙○○上訴聲明指摘原判決命其應給付甲○之租金12
    3萬2000元之遲延利息逾92年1月29日部分（原判決命自91年
     6月21日起算遲延利息）為不當，求予廢棄，為有理由，應
    予准許，爰由本院將原判決此部分廢棄，並改判駁回上訴人
    甲○此部分之訴，至於乙○○其餘上訴部分為無理由，應予
    駁回。
    原審就上述不應准許部分，為上訴人甲○敗訴之判決，及為
    對待給付之判決並無違誤，上訴人甲○上訴意旨指摘原判決
    如其上訴聲明部分不當，求予廢棄改判為無理由，應予駁回
    。
(二)、上訴人丙○○依協議書對上訴人乙○○之請求，於、上訴
    人乙○○應於上訴人丙○○履行附表二編號 1、2、3義務之
    同時，應給付上訴人丙○○其應分擔之陳國榮退休金48萬41
    87元。、上訴人乙○○應給付丙○○租金36萬1600元並自
    92年1月29日起至清償日止按年息百分之5計算之利息，暨自
    92年1月1日起，至「仁愛廠」租賃關係消滅時止，按月給付
    租金4萬5200元部分為有理由，應予准許，逾此部分之請求
    為無理由，應予駁回。
    上訴人乙○○上訴聲明指摘原判決命其應給付丙○○之租金
    36萬1600元之遲延利息逾92年 1月29日部分（原判決命自91
    年 6月21日起算遲延利息）為不當，求予廢棄，為有理由，
    應予准許，爰由本院將原判決此部分廢棄，並改判駁回上訴
    人丙○○此部分之訴，至於乙○○其餘上訴部分為無理由，
    應予駁回。
    原審就丙○○請求退休金（48萬4187元）部分為對待給付之
    判決，並無違誤，上訴人丙○○上訴意旨請求廢棄原判決附
    表二編號、之對待給付，為無理由，應予駁回。上訴人
    丙○○請求租金部分應予准許部分，原審為丙○○勝訴之判
    決，上訴人丙○○就原判決該部分提起上訴，自無理由，應
    予駁回。
六、本件事證已臻明確，兩造其餘攻擊防禦方法經核與本判決之
    結果不生影響，爰不一一論述，併此敘明。
七、據上論結，本件上訴人乙○○之上訴為一部有理由、一部無
    理由；上訴人甲○、丙○○之上訴均為無理由，依民事訴訟
    法第450條、第449條第 1項、第79條、第78條，判決如主文
    。
中　　華　　民　　國　　94　　年　　5 　　月　　3 　　日
                  民事第九庭    審判長法　官  吳景源
　　　　　　　　　　　      　　　　　法　官  連正義
                            　　　　　法　官  滕允潔
正本係照原本作成。
如不服本判決，應於收受送達後20日內向本院提出上訴書狀，其
未表明上訴理由者，應於提出上訴後20日內向本院補提理由書狀
（均須按他造當事人之人數附繕本）上訴時應提出委任律師或具
有律師資格之人之委任狀；委任有律師資格者，另應附具律師資
格證書及釋明委任人與受任人有民事訴訟法第466條之一第一項
但書或第二項（詳附註）所定關係之釋明文書影本。
中　　華　　民　　國　　94　　年　　5 　　月　　3 　　日
　　　　　　　　　　　　　　　　　　　書記官  黃麗玲
附註：
民事訴訟法第四百六十六條之一（第一項、第二項）：
對於第二審判決上訴，上訴人應委任律師為訴訟代理人。但上訴
人或其他法定代理人具有律師資格者，不在此限。
上訴人之配偶、三親等內之血親、二親等內之姻親，或上訴人為
法人、中央或地方機關時，其所屬專任人員具有律師資格並經法
院認為適當者，亦得為第三審訴訟代理人。
